【裁判字號】    92,上易,1107
【裁判日期】    921231
【裁判案由】    竊盜
【裁判全文】
臺灣高等法院臺南分院刑事判決             九十二年度上易字第一一○七號   Ｃ
      上  訴  人  臺灣臺南地方法院檢察署檢察官
      被      告  乙  ○  ○
右上訴人因被告竊盜案件，不服臺灣臺南地方法院九十二年度簡上字第一五一號中華
民國九十二年十月二十二日第一審判決（起訴案號：臺灣臺南地方法院檢察署九十一
年度偵字第七三七○號），提起上訴及移
），本院判決如左：
      主      文
上訴駁回。
      理      由
一、聲請簡易判決處刑意旨略以：被告乙○○與被害人林于峻（已於民國八十七年十
    月二十日死亡）於八十六年十二月間相識，進而成為男女朋友，並於高雄市○○
    路與重慶街附近租屋同居，被告於八十七年七月間，被害人因妨害兵役案件入監
    服役，在高雄市某處，與人合夥經營化妝品店，因經營不善而積欠他人新台幣（
    下同）四十萬元，迨被害人於八十七年八月二十七日出監，始為被告代償十六萬
    元。同年九月間，二人並搬離高雄市，在臺南市○○路○段一七九號二樓二室租
    屋同居，嗣同年十月間，被告欲與被害人分手，被害人遂要求被告償還代償之十
    六萬元，被告因無力清償，即簽發面額十五萬元之本票一紙交予被害人。詎被告
    竟意圖為自己不法之所有，於八十七年十月十七日上午八時許，在上開租屋處房
    間抽屜內，竊取前揭本票及被害人之身分證，並將所竊取之前揭本票撕毀，因認
    被告涉犯刑法第三百二十條第一項之竊盜罪嫌云云。
二、公訴人認被告乙○○涉犯竊盜罪，係以右揭事實，業據告訴人即被害人林于峻之
    父林修五指訴歷歷，並有被告於臺灣臺南地方法院檢察署八十七年度偵字第一二
    四三○號殺人案件中警訊時之供述，且證人即被害人之兄林昇輝結證稱：「林于
    峻說乙○○偷了他一張本票及一張證件，他約我在仁德交流道碰面」等語，核與
    被告之父許保鍊於前揭殺人案件中供稱：「十月十七日林于峻聯絡我，說乙○○
    偷了他本票、證件要我處理」等語之情節相符，足認被告確因被害人為其代償十
    六萬元，而簽發面額十五萬元之本票交予被害人，又趁被害人酒後沈睡時偷取該
    張本票。被害人雖因妨害兵役案件被通緝，然被害人於八十七年七月二十日入監
    服刑時，需攜帶其身分證報到，是縱使被告辯稱被害人曾將其身分證交被告保管
    ，於其入監服刑時，當已取回，出獄後即無再將身分證交予被告保管之必要。再
    被害人會同被告之父許保鍊、被告之兄許炳隆及其兄林昇輝於八十七年十月十七
    日下午某時尋獲被告時，被告復簽發一面額十五萬元之本票及立書各一紙交予被
    害人等情，為被告所自承，並有立書一紙附卷足憑，若被告未竊取被害人之本票
    及身分證，為何於其父兄之前，仍再次簽發本票及簽署一立書？益證被告確有竊
    取被害人所有之本票一紙及身分證一張等情為主要論據。
三、訊據被告坦承其有撕毀本票及立書是其所寫等情，惟否認有竊取被害人之身分證
    及本票之犯行，辯稱：本票不是其自願簽的，是在八十七年十月十七日凌晨被害
    人毆打、脅迫其簽發的，其只寫其名字，被害人叫其寫完放在抽屜，其沒有放在
    抽屜，也沒有交給他，本票還在其手裡，所以不算偷。原判決說八十七年七、八
    月被害人入監服刑，其在開化妝品店，是不實在的，那時被害人的姐姐跟其一起
    住，那時其在八德路上班，怎麼開化妝品店？在警訊中所為之供述是警察幫其寫
    的，不是其自己的意思。其遭被害人毆打，還被他脅迫，現在他的家人又告其竊
    盜，其才是被害人等語。
四、經查：
（一）告訴代理人即被害人之姊甲○○於原審審理雖指稱：八十七年十月十七日晚上
      被害人與林昇輝一同回到家裡後，被害人告訴家人被告竊取其身分證、本票等
      語（見原審卷第五二頁），證人即被告之父許保鍊於另案警訊時及證人即被害
      人之兄林昇輝於原審調查時雖亦均證稱：被害人說被告偷了他一張本票及證件
      等語（見發查卷第十六頁、原審卷第六九頁），惟均係事後聽聞被害人指述得
      知被告竊取被害人本票、身分證，並非其等所親見目睹被告竊取被害人之身分
      證及本票。而被告雖於偵查中供稱：「：：：他（指被害人）說我出去時拿走
      他的本票及身分證。」，然被告同時否認有拿走被害人之本票（見發查卷第三
      七頁背面）。則被告有無竊取被害人之身分證及本票，即有疑問。告訴代理人
      甲○○及證人許保鍊、林昇輝上開陳述，尚難遽採為不利於被告之認定。
（二）被害人於八十七年十月十七日發現被告拿走上開撕毀之本票後，曾以電話聯絡
      證人林昇輝、許保鍊，表示被告偷走其本票、身分證，嗣證人許保鍊於同日在
      被告之叔父許保教位於臺南縣永康市住處尋獲被告後，被害人及證人即被害人
      之兄林昇輝即會同被告及證人即被告之父許保鍊、被告之兄許炳隆相約在臺南
      市東區區公所前協調，協調過程中因被告不承認偷走被害人之身分證、本票，
      被害人有打被告，最後雙方協調由被告簽發一張面額十五萬元之本票交予被害
      人，約定三日後拿錢，被告與被害人二人即分手等情，除據被告自承在卷外，
      並經證人林昇輝、許保鍊、許炳隆、許保教證述綦詳（見發查卷第一八頁所附
      另案林昇輝警訊筆錄、第一六頁所附另案許保鍊警訊筆錄、第五○至五一頁，
      偵查卷第二二、二三頁、原審卷第六二至六四頁、第六九至七○頁、第六六頁
      ），足見被告拿走上開撕毀之本票後，又再簽發一張面額十五萬元之本票交予
      被害人，係因雙方協議分手之結果，並無法證明被告先前簽發上開撕毀本票之
      原因，而依被告所供，被告簽發上開撕毀之本票時，只書寫「乙○○」三字，
      本票日期、金額均未填寫，則本票之發票行為尚未完成，該張本票尚難認係有
      效票據，且依被告供稱係因遭林于峻毆打、脅迫，始虛應被害人，願意簽發本
      票予被害人，則被告應無交付本票予被害人之真意，被害人是否已取得上開本
      票之所有權，已非無疑，是倘被告所言為真實，其取回自己未簽發完成且無意
      交付之上開本票，並將該張本票撕毀，即不該當於刑法第三百二十條第一項竊
      盜罪之竊取「他人之物」之構成要件，而不成立竊盜罪，自不得僅以被告事後
      有再簽發一張十五萬元之本票交予被害人，即遽認被告取走先前所簽發本票之
      行為構成竊盜犯行，故被告於八十七年十一月三十日答辯狀稱：「：：：被告
      逃走時，把死者（指被害人）放在抽屜中的那張十五萬元本票一起帶走；並把
      它撕掉。」等語（見發查卷第十二頁正面），亦難認被告取走該本票之行為構
      成竊盜犯行。
（三）遍閱本案全卷證據資料，並無證據足以證明被告當時簽發該張撕毀本票時，除
      簽寫發票人姓名外，尚有一併填寫本票日期、金額，亦即並無證據足資證明被
      告當時已完成本票之發票行為，且被告於另案許保鍊殺人案件之警訊及刑事答
      辯狀中亦僅供承其有帶走該張撕毀之本票，並未敘及其已完成該張本票之發票
      行為，則該張本票是否為有效票據，而已有效移轉予林于峻，亦有可疑。又被
      告於八十七年十月十七日自臺南市○○路○段一七九號二樓二室租處離開後騎
      機車抵達被告叔父許保教家中時，臉部確有瘀青、紅腫等情，業經證人許保教
      於原審調查時證述明確（見原審卷第六六頁），核與證人許保鍊、許炳隆於原
      審調查時證稱：八十七年十月十七日當天，被告之臉部有瘀傷，腳部及手部亦
      均有明顯之瘀血等語相符（見原審卷第六四頁），且經原審函詢被告當時至高
      雄市立聯合醫院就診經過，據該院函覆稱：被告於八十七年十月十九日至該院
      大同院區外科門診就醫，主訴被他人打傷，當天予以傷口上藥治療，另給口服
      及外用藥方後離院等語，有該院九十二年八月十九日高市聯醫病字第○九二○
      ○○五七三七號函一份附於原審卷（第八六頁至第八八頁）可按，而被告當時
      所受傷勢為：左眼旁挫傷二×一公分，左大腿挫傷瘀傷十五×六公分，左腰部
      瘀傷三×三公分，右手臂瘀傷六×四公分，右前臂瘀傷三×三公分等傷害，亦
      有高雄市立大同醫院八十七年十月十九日診斷證明書影本一份附於偵查卷（第
      一三頁）足憑，觀諸被告當時所受傷勢遍及臉部、手部、腰部、腿部等身體各
      處，應非被告自行摔倒所致，參以證人林昇輝證稱：被害人於八十七年十月十
      七日會同證人林昇輝與被告、許保鍊、許炳隆協調時提及當日凌晨曾與被告爭
      吵等情（見原審卷第七○頁），足認證人許保鍊於原審調查時證稱：被告與被
      害人於八十七年十月十七日凌晨發生爭執，被害人對被告拳打腳踢等語（見原
      審卷第六三頁），與事實相符，則被告辯稱：當時係因遭被害人毆打、脅迫，
      始答應簽發十五萬元之本票交予被害人，衡諸常情，非全無可採，而可合理懷
      疑被告所述上開情節為真實，則被告既無交付其所簽發本票予被害人之真意，
      應認該張遭被告撕毀之本票所有權尚未移轉予被害人，仍為被告所有，是被告
      帶走其所有之物，應不構成竊盜罪。
（四）被告於另案殺人案件警訊時雖供稱：「因我於年７月份開化粧品店欠他人約
      四十萬元，而林于峻有幫我還了約壹拾陸萬元左右，現在我要和他要分手，才
      協調簽下本票還錢給林于峻的。」等語（見發查卷第六頁正面），然此僅能證
      明被告曾供承其於八十七年十月十七日與被害人及證人林昇輝、許保鍊、許炳
      隆等人會同協調時，答應簽發本票交付被害人，係因被害人曾代償十六萬元，
      並不能證明被告因被害人曾代償十六萬元，而願意簽發上開嗣後遭撕毀之本票
      交付被害人，且被害人於八十五、八十六年度並無綜合所得稅結算申報資料，
      有財政部臺灣省南區國稅局臺南市分局九十一年十二月三日南區國稅南市徵字
      第○九一○○三六二九二號函一份附於偵查卷（第四五頁）可稽，則被害人是
      否有資力為被告清償十六萬元債務，亦非無疑。又被害人前於八十六年間因妨
      害兵役案件，經法院判處拘役五十日確定，嗣於八十七年七月二十日通緝到案
      時，尚且因無力繳納罰金，而入監服刑，待執行至八十七年八月二十七日，因
      被害人之大姐林素穗不忍心，始幫忙代被害人繳納罰金等情，亦經證人林昇輝
      於原審調查時結證屬實（見原審卷第七二頁），並有被害人之臺灣高等法院被
      告全國前案紀錄表一份附於本院卷可佐，足認被害人於八十七年七月間應無資
      力可幫忙被告清償債務，否則豈有不繳納經折算後合計四萬五千元之罰金，而
      入監服刑之理？由此益見被告前揭於另案殺人案件中所供被害人有幫忙償還十
      六萬元等語，顯與事實不相符，尚難採信為真實，自不得僅以被告於另案殺人
      案件中所為上開有瑕疵之供述，即遽為不利於被告之認定，被告辯稱：原判決
      說八十七年七、八月被害人入監服刑，其在開化妝品店，是不實在的，那時被
      害人的姐姐跟其一起住，那時其在八德路上班，怎麼開化妝品店？等語，非無
      可採。
（五）被告於八十七年十月十七日所簽之立書，係用以保證被告於八十七年十月十七
      日二十二時前，未持被害人之身分證正本為違法或有損他人利益之事，有該立
      書影本一份附於發查卷（第八頁）可稽，亦據證人林昇輝於另案警訊時及原審
      調查時證述無誤（見發查卷第十八頁背面、原審卷第七十頁），依上開立書之
      內容觀之，僅能證明被害人之身分證正本於八十七年十月十七日二十二時前係
      在被告身上，而被告取得被害人身分證之原因可能緣自於被害人交予被告保管
      或被告竊得，自不得僅憑該紙立書，即遽為被告竊盜被害人身分證之不利認定
      ，且被害人於八十七年七月二十日因前揭妨害兵役案件入監服刑時，並未攜帶
      身分證報到等情，亦經臺灣臺南監獄臺南分監以九十二年七月十八日南所分監
      文總字第０９２０００１００９號函覆在卷（見原審卷第四三頁），足見被害
      人之身分證應於八十七年七月二十日入監服刑時即未在被害人本人身上，是被
      告供稱：被害人之身分證是被害人先前因妨害兵役案件通緝期間，怕被警方臨
      檢而交予其保管等情，亦有可能為真實，自不得僅以被害人之身分證於八十七
      年十月十七日二十二時前，均在被告身上此一客觀事實，即遽予推論被告取得
      被害人身分證之緣由必定出於竊盜一途。
（六）綜上所述，依公訴人所提之前揭證據資料均無法證明被告於八十七年十月十七
      日有竊取被害人所有之本票及身分證，此外，亦查無其他積極證據足資證明被
      告有公訴人所指之竊盜犯行，原審以不能證明被告犯罪，諭知被告無罪之判決
      ，認事用法並無違誤，公訴人仍執陳詞指摘原判決不當，為無理由，應予駁回
      。
五、臺灣臺南地方法院檢察署九十二年度請上字第三二七號移送併辦之犯罪事實與本
    案之犯罪事實同一，本院自得一併加以審判，附此敘明。
據上論結，應依刑事訴訟法第三百六十八條，判決如主文。
本案經檢察官吳萃芳到庭執行職務。
中   華   民   國       九十二      年      十二      月      三十一    日
                                  臺灣高等法院臺南分院刑事第三庭
                                      審判長法官  陳    清    溪
                                            法官  宋    明    蒼
                                            法官  楊    子    莊
右正本證明與原本無異。
不得上訴。
                                      法院書記官  尤    乃    玉
中    華    民    國      九十三      年      一      月      二        日


司法院資訊處製作；財團法人民間司法改革基金會備份。
